【裁判字號】    97,消債更,429
【裁判日期】    970916
【裁判案由】    更生事件
【裁判全文】
臺灣臺北地方法院民事裁定           97年度消債更字第429號
聲  請  人
即債務人    甲○○
上列當事人因消費者債務清理事件聲請更生，本院裁定如下：
    主  文
聲請駁回。
聲請費用由聲請人負擔。
    理  由
一、按債務人與金融機構協商成立者，不得聲請更生或清算，但
    因不可歸責於己之事由，致履行顯有重大困難者，不在此限
    ；本條例施行前，債務人依金融主管機關協調成立之中華民
    國銀行公會會員辦理消費金融案件無擔保債務協商機制與金
    融機構成立之協商，準用前項之規定，消費者債務清理條例
    第151條第5項、第6項分別定有明文。又聲請更生或清算不
    合程式或不備其他要件者，法院應以裁定駁回之，但其情形
    可以補正者，法院應定期間先命補正，復為同條例第8條所
    明定。
二、查本件債務人向本院聲請更生，雖主張：其有不能清償債務
    情事，前已提出債權人清冊，依中華民國銀行公會會員辦理
    消費金融案件無擔保債務協商機制規定申請債務協商成立，
    並自民國95年10月起，分120期，利率百分之2，於每月10日
    以新台幣（以下同）42,826元依各債權銀行債權金額比例清
    償各項債務，至全部清償為止，惟因當初協商金額高於薪資
    ，致沒有生活費，於繳納22期後，終無力再繼續繳納，且其
    無擔保或無優先權之債務總額未逾新臺幣1, 200萬元，復未
    經法院裁定開始清算程序或宣告破產，而有不能清償債務之
    虞，有不可歸責於己之事由致履行有重大困難，爰聲請更生
    云云。
三、按債務人與金融機構協商成立者，除非因不可歸責於己之事
    由，致履行顯有重大困難，否則不得聲請更生或清算，同條
    例第151條第5項規定意旨甚明。是債務清償方案成立後，固
    由債務人按其條件履行，惟需於其後發生情事變更，在清償
    期間收入或收益不如預期，致該方案履行困難甚或履行不能
    ，因不可歸責於己，始能依同條例第151條第5項但書之規定
    聲請更生或清算。此項規定旨在避免債務人任意毀棄已成立
    之協商，濫用更生或清算之裁判上債務清理程序，蓋以債務
    清償方案係經當事人行使程序選擇權所為之債務清理契約，
    債務人自應受該成立之協議所拘束。經查：
  (一)本件債務人曾於95年9月18日與債權金融機構成立分期還款
    協議，約定自95年10月起，分120期，利率百分之2，於每月
    10日以42,826元依各債權銀行債權金額比例清償各項債務，
    至全部清償為止，聲請人並自95年10月起按月繳納協商款項
    42,826元至今，有協議書、無擔保債務還款計畫等件在卷可
    稽。是本件應先探究債務人是否符合本條例第151條第5項但
    書所稱「因不可歸責於己之事由，致履行顯有重大困難」之
    情形，以定其更生之聲請是否合法。
  (二)依行政院主計處公告之97年度臺北市平均每人每月最低生活
    費用14,152元（以每年家庭收支調查，計算出平均每人每月
    消費支出之百分之60作為最低生活費）為基準，而債務人目
    前係受僱於最高法院擔任錄事，月薪為33,140元，雖有顯不
    足每月應繳納之協商款項42,826元（債務人另扶養其子，每
    月支出3,000元）情形，惟依債務人所提出之95、96年度綜
    合所得稅各類所得資料清單、薪資帳戶存摺影本、財產及收
    入狀況說明書可知，債務人於95年度、96年度之所得分別為
    540,750元、523,420元，是債務人之收入狀況並未有顯著減
    少之情形；是債務人於協商成立後並未發生有何情事變更，
    在清償期間收入或收益不如預期，致該方案履行困難甚或履
    行不能，惟既無因不可歸責於己之事由，自與同條例第151
    條第5項但書之規定不符。
四、綜上，本件債務人既無不可歸責於己之事由，縱依原協商條
    件履行顯有重大困難，仍應認屬聲請更生之要件不備，且又
    無從補正，依首揭條文之意旨，自應駁回其更生之聲請，爰
    裁定如主文。
中    華    民    國    97    年    9     月    16    日
              民事第二十二庭法      官  張明輝
上為正本係照原本作成
如不服本裁定，應於裁定送達後10日內，以書狀向本院提出抗告
，並繳納抗告費新臺幣1千元
中    華    民    國    97    年    9     月    16    日
                            書  記  官  鄭玉佩


司法院資訊處製作；財團法人民間司法改革基金會備份。
